臺灣桃園地方法院刑事判決　　　　　　　100年度易字第522號
公　訴　人　臺灣桃園地方法院檢察署檢察官
被　　　告　王宏洲
上列被告因竊盜案件，經檢察官提起公訴（99年度偵字第27925
號），本院判決如下：
    主  文
王宏洲共同犯攜帶兇器竊盜罪，累犯，處有期徒刑拾月。扣案之
組合式六角板手壹組沒收。
    事  實
一、王宏洲（一）前因攜帶兇器竊盜案件，經臺灣新竹地方法院
    以96年度易字第364 號判決判處有期徒刑1 年2 月，減為有
    期徒刑7 月確定；（二）又因幫助詐欺案件，經本院以96年
    度壢簡字第2516號判決判處有期徒刑4 月確定；（三）再因
    幫助詐欺案件，經本院以97年度壢簡字第131 號判決判處有
    期徒刑5 月確定；（一）（二）（三）3 罪嗣經本院以97年
    度聲字第2439號裁定定應執行有期徒刑1 年3 月確定，並於
    民國98年6 月27日縮刑期滿執行完畢（於本案構成累犯）。
    詎不知悔改，於99年10月7 日凌晨1 時15分許，與徐同義（
    未經起訴）及不知情之許勝團，搭乘真實姓名年籍不詳、綽
    號「阿浩」之不知情友人所駕駛之小客車，行經桃園縣楊梅
    市○○街陽光大道社區旁，因友人阿浩有意先行離去，王宏
    洲竟與徐同義共同意圖為自己不法之所有，基於竊盜之犯意
    聯絡，於兩人下車後，見宜雪玲所有之車牌號碼7U-3460 號
    自用小客貨車停放於上址，遂推由王宏洲把風，徐同義則以
    兩人自備、客觀上對人之生命、身體產生危險可供作兇器使
    用之組合式六角板手1 組，做為鑰匙啟動電門，竊取上開自
    用小客貨車，得手後用作供己代步之用，並由徐同義駕駛上
    開自用小客貨車，王宏洲則坐於副駕駛座，並搭載許勝團欲
    返回各人住處，於同日凌晨1 時50分許行經桃園縣楊梅市水
    美里水尾77號前，因行跡可疑而遭警盤查，並於上開自用小
    客貨車駕駛座腳踏墊上扣得王宏洲、徐同義所有供本件竊盜
    犯行所用之組合式六角板手1 組，經警聯繫車主宜雪玲後，
    始知上情。
二、案經桃園縣政府警察局楊梅分局報請臺灣桃園地方法院檢察
    官偵查後起訴。
    理  由
壹、證據能力部分
一、按刑事訴訟法第159 條之5 第2 項所定：「當事人、代理人
    或辯護人於法院調查證據時，知有第159 條第1 項不得為證
    據之情形，而未於言詞辯論終結前聲明異議者，視為有前項
    之同意。」乃係基於證據資料愈豐富，愈有助於真實發現之
    理念，酌採當事人進行主義之證據處分權原則，並強化言詞
    辯論主義，透過當事人等到庭所為之法庭活動，在使訴訟程
    序順暢進行之要求下，承認傳聞證據於一定條件內，得具證
    據適格，最高法院100 年度台上字第4613號判決意旨參照。
    查證人徐同義、許勝團、宜雪玲於警詢中之證述，雖屬傳聞
    證據，但被告於準備及審理程序對於證據能力表示沒意見，
    復未於言詞辯論終結前聲明異議，依刑事訴訟法第159 條之
    5 第2 項、第1 項規定，視為同意作為證據。而審酌各該被
    告以外之人於審判外所為陳述作成之情況，均係出於自由意
    志，並無證明力顯然過低之情形，亦無顯不可信之情狀，認
    均適當，皆有證據能力。
二、次按刑事訴訟法第159 條之1 第2 項規定，被告以外之人於
    偵查中向檢察官所為之陳述，除顯有不可信之情況者外，得
    為證據。再按刑事訴訟法第158 條之3 規定：「證人、鑑定
    人依法應具結而未具結者，其證言或鑑定意見，不得作為證
    據」，此所謂「依法應具結而未具結者」，係指檢察官或法
    官依同法第175 條之規定，以證人身分傳喚被告以外之人到
    庭作證，或雖非以證人身分傳喚到庭，而於訊問調查過程中
    ，轉換為證人身分為調查時，檢察官、法官應依同法第186
    條之規定命證人供前或供後具結，其陳述始符合第158 條之
    3 之規定，而有證據能力。若檢察官或法官非以證人身分傳
    喚到庭訊問時，其身分既非證人或鑑定人，即與前述「依法
    應具結」之要件不合，縱未命其具結，仍不得以其陳述不符
    前開第158 條之3 之規定逕行排除其證據能力。而前揭未經
    具結之陳述筆錄，係屬被告以外之人於審判外所為之陳述，
    本質上屬於傳聞證據，基於保障被告在憲法上之基本訴訟權
    ，除有同法第159 條之3 所列各款之情形外，如嗣後已經法
    院傳喚到庭具結而為陳述，前揭非以證人身分而未經具結之
    陳述筆錄，除顯有不可信之情況者外，仍非不得作為證據。
    不能因陳述人未經具結，即一律適用本法第158 條之3 之規
    定，排除其證據能力。查證人徐同義與許勝團於於檢察官偵
    查中經具結後所為之陳述，查無顯不可信之情況，被告復未
    釋明有何顯不可信之情況；且渠等於99年10月7 日偵訊時以
    被告身分所為之陳述，因檢察官係以被告身分傳喚，渠等身
    分並非證人，即與「依法應具結」之要件不合，且證人徐同
    義、許勝團嗣於本院審理中到庭以證人身分具結並經被告予
    以詰問，已與行使防禦權之保障，是渠等於檢察官訊問時無
    論係以證人身分具結或以被告身分所為之證述，均具有證據
    能力。
貳、實體部分
一、訊據被告王宏洲固坦承有與許勝團搭乘徐同義所駕駛之贓車
    即車牌號碼7U-3460 號自用小客貨車，且為警所查獲，為矢
    口否認有何持兇器竊盜之犯行，辯稱：上開自用小客貨車係
    徐同義所竊取，伊並未參與云云。惟查：
  (一)宜雪玲所有之上開自用小客貨車於99年10月7 日凌晨1 時許
    停放於桃園縣楊梅市○○街陽光大道社區旁遭人竊取，被告
    王宏洲，以及徐同義、許勝團等人並於附近搭乘上開自小客
    貨車離去，且於同日凌晨1 時50分許行經桃園縣楊梅市水美
    里水尾77號附近為警盤查時，係由徐同義駕駛上開自小客貨
    車，而被告位於副駕駛座、許勝團則坐於後座等事實，為被
    告所不否認，核與證人徐同義、許勝團於警詢及偵訊之證述
    、證人宜雪玲於警詢之證述相符，並有贓物認領保管單、桃
    園縣政府警察局楊梅分局楊梅派出所扣押筆錄暨扣押物品目
    錄表、現場及扣案物照片共6 張等證據在卷可稽（見偵卷第
    34 至38 頁、48至51頁），是此部事實首堪認定。
  (二)被告雖辯稱上開自小客貨車係徐同義所竊取，伊並不知情，
    且徐同義在警局時有要求伊擔下此案，徐同義願意每月寄新
    臺幣（下同）3,000 元給伊，伊不願意，徐同義仍將本案推
    給伊云云。經查：
  1.被告於99年10月7 日警詢時供稱：上開自小客貨車是徐同義
    在楊梅市埔心地區所竊取而來，當時是徐同義的朋友開車將
    伊、徐同義與許勝團載到附近，當我們在車上時，徐同義就
    說要挑一部比較好下手行竊的舊車，當時伊在車上就已經知
    道徐同義要去偷車，伊並沒有把風，但是因為伊需要車輛載
    伊回家所以就沒有制止，徐同義獨自一人前往偷車過了約10
    多分鐘，徐同義就開著上開自小客貨車來載伊跟許勝團，徐
    同義偷車時，伊與許勝團距離徐同義約50公尺，因為伊還有
    另案在審理中，徐同義有偷偷要伊擔起這件案子，以後每個
    月會寄錢到監獄給伊等語（見偵卷第18頁反面至20頁反面）
    。又於同日在偵訊中供稱：伊當天與徐同義在許勝團家碰面
    ，許勝團問伊要不要一起出門，伊不知道要去哪，還是跟徐
    同義、許勝團及徐同義友人阿浩一起到楊梅，到楊梅後，伊
    與徐同義就下車，徐同義就以自備鑰匙1 支破壞上開自小客
    貨車駕駛座之車門鑰匙孔，進入車內再將該鑰匙插入鑰匙孔
    ，伊都在旁邊看，伊不知道徐同義要去偷車，當時許勝團在
    距離約50公尺處，看不到徐同義偷車等語（見偵卷第57頁）
    ；又於99年12月6 日偵訊時供稱：伊有去楊梅市○○街陽光
    大道社區偷上開自小客貨車，是徐同義進去，伊距離約5 、
    6 個偵查庭的距離，因為我們想要找人來載，但沒有人來，
    所以徐同義就開車來載伊，伊沒有把風，當時許勝團則在伊
    更後面的地方，看不太到我們2 人，伊沒有看到鑰匙等語（
    見偵卷第113 頁至第114 頁）。復於本院準備程序中陳稱：
    伊從頭到尾都沒有開車，但在警詢中稱在徐同義友人車上時
    就知道徐同義要去偷車是實在的等語（見本院卷第55頁）；
    惟於審理中陳稱：伊、徐同義與許勝團從阿浩車上下車後就
    各走各的，後來徐同義就開上開自小客貨車來載我們，因為
    是徐同義把車開來的，所以是徐同義所竊取，在竊取的過程
    伊沒有在場，是在旁邊沒有多遠，徐同義一去偷就上車了，
    伊原本以為徐同義是車主，徐同義是用扣案的六角板手去竊
    取的，當徐同義下車時，伊並不知道徐同義是要去偷車云云
    （本院卷第121 頁反面）。故依被告於警詢、偵訊及本院審
    理中之供述，被告雖堅稱是證人徐同義所行竊，證人許勝團
    並有一同前往，且有乘坐上開自小客貨車等情，但對於被告
    自身有無參與行竊、有無看見行竊過程、行竊之工具為鑰匙
    或六角板手等情節卻供述不一，難認與事實相符，故被告所
    述已非可採。
  2.另證人許勝團於偵查中證稱：當天阿浩開車載伊、被告與徐
    同義到楊梅，徐同義與被告就下車，伊有看到被告距離伊約
    4 、50公尺，但並未看到徐同義在做什麼，後來徐同義就開
    著上開自小客貨車出來，被告則坐在副駕駛座，因為阿浩要
    回去了，所以伊就改搭徐同義開的車，並坐在後座，伊不知
    道徐同義與被告要去偷車，也不知道他們如何協調，但在警
    局時有聽到徐同義跟被告說要被告扛車子的事，一個月會給
    被告多少錢，但被告說徐同義沒有信用所以不答應等語（見
    偵卷第58、109 頁）。並於審理中證稱：伊不知道徐同義跟
    被告是否要出門買毒品，當天阿浩載我們到楊梅之後，被告
    與徐同義都有下車，伊跟阿浩在車上聊天，伊不知道他們要
    做什麼，大約3 、40分鐘後，他們就開一台車回來，因為阿
    浩說他要走了，所以伊就改搭徐同義他們開回來的上開自小
    客貨車，當時是徐同義開車，被告坐在副駕駛座，伊坐在後
    座，伊在警局確實有聽見徐同義要被告扛罪等語（見本院卷
    第105 頁至第108 頁）。另證人即查獲員警郭益成則於本院
    審理中證稱：查獲當時是由徐同義所駕駛，被告坐在副駕駛
    座，許勝團則在後座，伊當時詢問徐同義車是從哪來的，徐
    同義就轉頭向被告說「車子不是你借來的嗎？」，被告支吾
    了一下，說是向綽號「小林」的女子借來的，但無法回答「
    小林」是何人，當下伊就聯絡車主，向車主確定車輛失竊，
    將被告、徐同義、許勝團帶回警局後，他們都是被銬在同一
    個戒護區，是有機會交談的，伊也有印象徐同義有要被告擔
    下本案，但是說法如何已不記得，似乎是在查獲現場，且是
    在徐同義詢問被告車子是否為被告所借來之後等語（本院卷
    第102 頁至第104 頁參照）。參諸證人許勝團與郭益成之證
    詞可知：
  (1)證人許勝團證稱當時被告與證人徐同義均有下車，其有看見
    被告在不遠處，但證人徐同義在更遠的地方，故未看見證人
    徐同義在做什麼，且其搭乘上開自小客貨車時即由證人徐同
    義所駕駛等情，此部證述與被告所述大致相符，而與證人徐
    同義所述其與證人許勝團一直待在車上，且其與證人許勝團
    搭乘上開自小客貨車時，係由被告所駕駛，之後才改由其駕
    駛等情有所不符；堪認證人許勝團與被告供述被告與證人徐
    同義均有下車，隨後並由證人徐同義駕駛上開自用小客貨車
    返回等情節屬實。又證人許勝團與郭益成亦均證稱證人徐同
    義確實有要求被告擔下此罪，日後再寄錢給被告做為補償等
    情，益顯被告就此部所述應為屬實，而證人徐同義於偵訊及
    本院審理中均否認未曾表示要被告扛下本罪云云應屬虛偽；
    又證人徐同義既然要求被告單獨擔下本案，再給予補償，若
    證人徐同義確實與本案無涉，實無給予被告補償之必要；另
    被告與證人徐同義於警詢中均一致陳述扣案之組合式六角板
    手1 組即為本件行竊工具，若被告、證人徐同義未參與本件
    竊盜犯行，何以知悉本件行竊手法？故被告、證人徐同義應
    均有參與本件竊盜犯行無誤。
  (2)另被告及證人許勝團均稱，被告距離在阿浩車上的許勝團較
    近、且被告在證人許勝團之視線範圍，證人徐同義則在更遠
    之處，證人許勝團既未見被告下手行竊車輛，顯見是距離較
    遠之證人徐同義下手行竊。至被告雖辯稱，確實是證人徐同
    義下手行竊，伊並未參與，也不知情云云。然自被告於警詢
    、偵訊及本院準備程序中均供稱在阿浩車上時，已知證人徐
    同義要竊車，且因為自己也需要車輛送其回家，故未表示反
    對；又於偵訊中供稱當證人徐同義竊取上開自小客貨車時，
    伊有在旁觀看，而證人徐同義是以鑰匙破壞駕駛座車門鎖再
    插入鑰匙電門發動等情；故被告辯稱全不知情絕非屬實，又
    既已知證人徐同義要竊取車輛卻未反對，反與證人徐同義下
    車，又能描述行竊手法，應在不遠處觀看，難謂與證人徐同
    義無共同決意之情，且被告下車等待並在旁觀看，更顯係為
    證人徐同義把風，亦有行為分擔無誤。
  (3)又證人徐同義於警詢、偵訊及本院審理中均證稱係被告獨自
    一人行竊，且與證人許勝團待在阿浩車上，直至被告竊車回
    來才下車，原本係被告駕駛上開自用小客貨車，嗣因被告自
    稱因開刀傷口而感不適，故改由證人徐同義駕駛，故為警查
    獲時為證人徐同義駕駛云云；惟證人徐同義於警詢時明確供
    稱被告係攜帶六角板手磨成的扁狀工具行竊等詞（見偵卷第
    8 頁反面），又於審理中證稱沒有看到被告攜帶工具或皮包
    下車，是因為駕駛上開自用小客貨車時，看到電門鑰匙孔上
    插著六角板手，才說六角板手是被告的乙情（見本院卷第98
    頁、100 頁反面），是證人徐同義前後證述難謂一致。又證
    人徐同義於100 年1 月19日偵訊中先證稱因阿浩不載他們，
    所以被告就下車竊車，後改稱被告竊得上開自小客貨車後，
    阿浩才說不載他們乙節（見偵卷第127 至129 頁），同次偵
    訊中說詞竟有所反覆，顯見有所隱瞞。又自前述證人許勝團
    之證詞及其餘事證觀之，本件確為被告與證人徐同義所共同
    行竊，故證人徐同義證述本件係被告1 人下手行竊，自己並
    不知情等節，當係牽涉自身利害所為之不實陳述，自非可採
    。
  (4)此外，檢察官於起訴書雖主張係被告單獨竊取上開自小客貨
    車，惟經蒞庭檢察官於調查證據完畢後，變更主張被告係與
    證人徐同義為尋求代步工具而共謀行竊，故一同離開阿浩之
    車後即分工竊取上開自小客貨車，被告與徐同義雖均稱並未
    參與犯行，而係對方動手行竊，然於共同正犯間謀議尋求由
    某一共同正犯承擔全部罪嫌亦屬常情，故被告與證人徐同義
    確為共同行竊乙節，亦有本院審判筆錄1 份可按（本院卷第
    123 頁正反面參照）。故檢察官於起訴書之上開主張並非可
    採，至為灼然。
  (5)雖被告與證人徐同義經檢察官送法務部調查局進行測謊，測
    謊結果為被告有說謊，證人徐同義並未說謊等情，有法務部
    調查局100 年3 月1 日調科參字第10000080960 號測謊報告
    書、測謊過程參考資料各1 份附卷可參。然測謊鑑定結果，
    固得供審判上之參酌，為不得採為有罪判決之唯一憑據，且
    測謊判斷的正確性，受到測試者之生理精神狀況、情緒，如
    氣憤、過度不安、極度緊張及問題的適當性、控制的適當性
    、認知差異、測謊環境與硬體設施等諸多因素影響，亦即其
    與一般科學鑑識仍有不同的精確程度，是尚難僅以測謊結果
    ，即認定必然有說謊或未說謊。而本件係被告與證人徐同義
    共同為竊盜犯行，已如前述，故證人徐同義上開測謊鑑定結
    果，自難執為其有利認定之依據，一併敘明。
  3.綜上，被告與證人徐同義共同竊取上開自小客貨車，並推由
    證人徐同義下手行竊，被告負責把風等犯行，堪以認定。
  (三)被告與證人徐同義就犯案工具均能正確描述為六角板手1 組
    ，且均稱是以扣案物竊取上開自小客貨車無訛，雖被告與證
    人徐同義均互稱扣案之組合式六角板手1 組為對方所有，被
    告並曾一度供稱是以自備鑰匙1 把犯案；惟本案扣案物確為
    組合式六角板手1 組，且經證人郭益成於本院審理程序中證
    稱：扣案物是在駕駛座腳踏板處查獲，且經詢問過車主後卻
    人扣案物並非車主所有等語（見本院卷第103 頁反面至104
    頁）。堪認扣案之組合式六角板手1 組確為被告與證人徐同
    義所攜帶並用以犯案之工具；又所謂兇器，其種類並無限制
    ，凡客觀上足對人之生命、身體、安全構成威脅，具有危險
    性之兇器均屬之，且祇須行竊時攜帶此種具有危險性之兇器
    為已足，並不以攜帶之初有行兇之意圖為必要，是扣案之組
    合式六角板手1 組，客觀上確實足以對人之生命、身體、安
    全構成威脅，已該當於兇器。
  (四)綜上所述，被告與證人徐同義共同攜帶兇器竊取上開自小客
    貨車之犯行，事證已臻明確，應予依法論科。
二、論罪科刑
  (一)被告於犯罪後，刑法第321 條第1 項業於100 年1 月26日修
    正公布，於100 年1 月28日生效施行。按行為後法律有變更
    者，適用行為時之法律，但行為後之法律有利於行為人者，
    適用最有利於行為人之法律，刑法第2 條第1 項定有明文。
    修正前之刑法第321 條第1 項原規定：「犯竊盜罪而有左列
    情形之一者，處六月以上、五年以下有期徒刑：一、於夜間
    侵入住宅或有人居住之建築物、船艦或隱匿其內而犯之者。
    二、毀越門扇、牆垣或其他安全設備而犯之者。三、攜帶兇
    器而犯之者。四、結夥三人以上而犯之者。五、乘火災、水
    災或其他災害之際而犯之者。六、在車站或埠頭而犯之者。
    」；而修正後刑法第321 條第1 項則規定：「犯竊盜罪而有
    下列情形之一者，處六月以上、五年以下有期徒刑，得併科
    新臺幣十萬元以下罰金：一、侵入住宅或有人居住之建築物
    、船艦或隱匿其內而犯之者。二、毀越門扇、牆垣或其他安
    全設備而犯之者。三、攜帶兇器而犯之者。四、結夥三人以
    上而犯之者。五、乘火災、水災或其他災害之際而犯之者。
    六、在車站、埠頭、航空站或其他供水、陸、空公眾運輸之
    舟、車、航空機內而犯之者。」，比較修正前後關於刑法第
    321 條第1 項之規定，修正後之刑法第321 條第1 項於第1
    款刪除「於夜間」之文字；於第6 款增加「在航空站或其他
    供水、陸、空公眾運輸之舟、車、航空機內」之文字，擴大
    加重竊盜罪之適用範圍，使部分修正前原應適用普通竊盜罪
    論罪科刑之情形，於修正後改論以加重竊盜罪論罪科刑，並
    增加得併科罰金新臺幣10萬元之規定，解釋上自應以修正前
    之規定對被告較有利，而依刑法第2 條第1 項前段規定，適
    用行為時之法律即修正前刑法第321 條第1 項規定，對被告
    較有利。
  (二)核被告王宏洲所為，係犯修正前刑法第321 條第1 項第3 款
    攜帶兇器竊盜罪。被告與徐同義就前揭犯行，有犯意聯絡及
    行為分擔，為共同正犯。又被告有如前述事實欄所載之犯罪
    科刑紀錄及執行情形，有卷附臺灣高等法院被告前案紀錄表
    可按，其於受此有期徒刑執行完畢後5 年內，故意再犯本件
    有期徒刑以上之刑之罪，為累犯，應依刑法第47條第1 項規
    定，依法加重其刑。
  (三)爰審酌被告已有前述竊盜前科，再為本次犯行，顯無悔改之
    意；而被告犯罪之動機、目的在於貪圖不法利益，並衡諸所
    竊得財物價值，並業經被害人領回，損害雖已為部分減輕；
    然被告尚值青壯，竟不思循正當途徑獲取財物，僅因一時貪
    念，而恣意竊取他人停放於路旁之車輛，對於他人財產安全
    已生危害，又隨身攜帶兇器以利行竊，對於他人身體及生命
    安全亦有危害之虞，所為誠屬不該；並參以被告犯後猶飾詞
    否認犯行，態度非佳等一切情狀，量處如主文欄所示之刑。
  (四)扣案之組合式六角板手1 組，係供犯本案竊盜犯行所用之物
    ，業據被告與證人徐同義供述在卷，雖被告與徐同均互稱為
    對方所有，但已堪認係被告或證人徐同義其中一人所有無訛
    ，並係被告與徐同義所攜帶並供作本案犯行所用；且按共同
    正犯因相互間利用他方之行為，以遂行其犯意之實現，本於
    責任共同之原則，共同正犯應對所參與犯罪之全部事實負責
    ，有關沒收部分，對於共犯間供犯罪所用之物，自均應為沒
    收之諭知，最高法院89年度台上字第6946號判決意旨參照，
    此乃共犯連帶沒收原則；故扣案之組合式六角板手1 組，確
    為被告或證人徐同義所有，又係供犯罪所用之物，仍應依刑
    法第38條第1 項第2 款之規定宣告沒收。
據上論斷，應依刑事訴訟法第299 條第1 項前段，修正前刑法第
321 條第1 項第3 款，刑法第2 條第1 項前段、第28條、第47條
第1 項、第38條第1 項第2 款，判決如主文。
本案經檢察官陳囿辰到庭執行職務。
中    華    民    國  100     年    11    月    29    日
                  刑事第七庭  審判長法  官  鄭吉雄
                                    法  官  許菁樺
                                    法  官  丁俞尹
以上正本證明與原本無異。
如不服本判決應於收受判決後10日內向本院提出上訴書狀，並應
敘述具體理由。其未敘述上訴理由者，應於上訴期間屆滿後20日
內向本院補提理由書(均須按他造當事人之人數附繕本)「切勿逕
送上級法院」。
                                    書記官  何伊羚
中    華    民    國   100    年    11    月    30    日
附錄本案論罪科刑法條：
修正前中華民國刑法第321條
（加重竊盜罪）
犯竊盜罪而有左列情形之一者，處6 月以上、5 年以下有期徒刑
：
一、於夜間侵入住宅或有人居住之建築物、船艦或隱匿其內而犯
    之者。
二、毀越門扇、牆垣或其他安全設備而犯之者。
三、攜帶兇器而犯之者。
四、結夥三人以上而犯之者。
五、乘火災、水災或其他災害之際而犯之者。
六、在車站或埠頭而犯之者。
前項之未遂犯罰之。